臺灣台中地方法院刑事判決　　　　　　　　　　　　　九十一年度訴字第三Ｏ一號
　　公　訴　人　臺灣台中地方法院檢察署檢察官
　　被　　　告　丁○○
　　　　　　　　甲○○
右列被告等因偽造文書等案件，經檢察官提起公訴（八十九年度偵字第一六一四九號
），本院判決如左：
    主      文
丁○○偽造私文書，足以生損害於公眾及他人，處有期徒刑陸月，如易科罰金，以
佰元折算壹日。
甲○○無罪。
    事      實
一、丁○○於民國八十八年六月三十日，在台中縣大里市○○路一九三號，以新台幣
    （下同）六萬元之價格，向戊○○購得因車禍毀損之車號ＨＨ－五五八六號自小
    客車，復於八十八年十一月六日以後某日，明知車號ＮＴ－五五九Ｏ號自小客車
    ，係來路不明之贓車（為丙○○所有，於八十八年十一月六日上午七時許，在台
    中縣大雅鄉失竊），竟於不詳時間、地點，向不詳姓名年籍之人收受該輛失竊之
    贓車，並於不詳時間，在其台中縣大里市○○路二一九巷二十六號車廠內，將該
    車號ＨＨ－五五八六號自小客車之車身號碼ＩＨＧＥＪ－二二五ＲＬＯ一Ｏ七七
    一號鉛片拆卸，銲接在前開車號ＮＴ－五五九Ｏ號贓車上，以此方法偽造車身號
    碼，冒充係正當來源之車輛（車號ＮＴ－五五九Ｏ號號自小客車原有車身號碼為
    二ＩＮＯ一八四號），再將之交給綽號「阿清」者轉售，綽號「阿清」者於八十
    八年十二月間，在台中縣霧峰鄉朝陽科技大學路旁，以二十九萬餘元之價格出售
    給不知情甲○○，並向台中縣豐原監理站申請重領車號Ｍ七－二七四三號牌照，
    足以生損害丙○○及監理機關對於車輛管理之正確性。嗣因該車車況不佳，甲○○經聯絡綽號「阿清」者後，再於八十九年四月十日將該車過戶至丁○○名下，
    而於八十九年七月二十五日，因警方清查肇事毀損車輛之流向發現可疑後循線查
    獲。
二、案經台北縣警察局移送臺灣台中地方法院檢察署檢察官偵查起訴。
    理      由
壹、有罪部分：
一、訊據被告丁○○矢口否認右揭犯行，辯稱：其向戊○○購得車號ＨＨ－五五八六
    號事故車後，未經整修即以九萬餘元之價格出售給綽號「阿草」之人，其未收受
    車號ＮＴ－五五九Ｏ號贓車，亦未將車號ＮＴ－五五九Ｏ號自小客車車身號碼之
    鉛片拆卸後，銲接在車號ＮＴ－五五九Ｏ號贓車上云云。然查：
(一)、車號ＮＴ－五五九Ｏ號自小客車，係被害人丙○○所有，於八十八年十一月六日
    上午七時許，在台中縣大雅鄉失竊等情，業據被害人丙○○於警訊及本院審理時
    指訴綦詳，並有車輛竊盜、車牌失竊資料個別查詢報表─查詢車輛認可資料一份
    附於偵查卷可稽，是該輛自小客車確屬盜贓物無誤。而車號ＨＨ－五五八六號自
    小客車，原為東信小客車租賃有限公司所有，出租後於八十八年二月二十七日發
    生車禍嚴重毀損，而於八十八年四月十六日繳銷牌照，並於八十八年六月二十八
    日由乙○○代理以三萬元之價格賣給許戊○○，戊○○未修復該事故車，即再以
    六萬元之價格賣給被告丁○○等情，亦據證人乙○○、戊○○於警訊、偵查中及
    本院審理時證述屬實，復有買賣契約書影本一份附於偵查卷可稽。
(二)、前開車號ＨＨ－五五八六號事故車輛，其車身號碼ＩＨＧＥＪ一二二五ＲＬＯ一
    Ｏ七七一號鉛片經拆卸後，銲接在車號ＮＴ－五五九Ｏ號贓車上（原車身號碼為
    為二ＩＮＯ一八四號），以之充為車號ＮＴ－五五九Ｏ號贓車之車身號碼，嗣被
    告甲○○於不知情下購得該車號ＮＴ－五五九Ｏ號自小客車後，於八十八年十二
    月十日，向監理單位辦理重新請領車號Ｍ七－二七四三號牌照，再於八十九年四
    月十日，過戶至被告丁○○名下等情，亦有該偽造車身號碼之照片七張、車輛查
    驗同意書一份、汽車新領牌照登記書影本一份及汽車車輛異動登記書影本一份附
    於偵查卷可參。依被告丁○○於本院審理時供稱：「（如何買回這部車？）是阿
    清到我店裏面，問我是否要買雙門的車子」、「（這部車子與你賣出去的時候有
    無改變？）沒有改變」、「（你有無發現是同一部車？）沒有」等語，足見被告
    丁○○所售出之車號ＮＴ－五五九Ｏ號自小客車，與其買回時（已懸掛Ｍ七－二
    七四三號車牌）之狀態係屬一致，堪認被告丁○○確有收受車號ＮＴ－五五九Ｏ
    號贓車，並偽造其車身號碼後加以出售無誤。而被告甲○○供稱其係向綽號「阿
    清」者買售該輛自小客車，而被告丁○○亦供稱其並不認識被告甲○○，顯然被
    告丁○○應係透過綽號「阿清」為其銷贓，嗣因前開自小客車之車況不佳，經被
    告甲○○聯絡綽號「阿清」者後，再辦理過戶回被告丁○○名下，要無疑義。
(三)、查被告丁○○偽造車號ＮＴ－五五九Ｏ號自小客車之車身號碼，已足以生損害於
    汽車所有人丙○○及監理機關對於車輛管理之正確性。被告之所辯無非卸飾之詞
    ，不足採信，事證明確，其犯行洵堪認定。
二、按汽車車身號碼，乃表示製造廠商產品之型式及標誌，有表示一定用意之證明，
    依刑法第二百二十條第一項應以私文書論；又將原有車身號碼磨掉，再打造新號
    碼，乃具創設性，應屬偽造，而非變造（最高法院六十六年台上字第一九六一判
    例參照）。故核被告丁○○所為，係犯刑法第二百二十條、第二百十條之偽造私
    文書罪、第三百四十九條第一項之收受贓物罪。所犯前開二罪間有方法、結果之
    牽連關係，為牽連犯，應依刑法第五十五條之規定從較重之偽造私文書罪處斷。
    查被告於行為後，刑法第四十一條業於九十年一月十日修正公布，並於同年月十
    二日生效，其中第一項關於得易科罰金之罪，修正為最重本刑為五年以下有期徒
    刑以下之刑之罪，是本件被告所犯之偽造私文書罪，係屬得易科罰金之罪名，修
    正後之規定自較修正前之舊法有利於被告，依刑法第二條第一項前段之規定，應
    適用裁判時之法律即修正後之規定。爰審酌被告犯罪之動機、目的、手段、其品
    性及智識程度、犯罪所生之危害及其犯罪後之態度等一切情狀，量處如主文所示
    之刑，並諭知易科罰金之折算標準。
三、公訴意旨認被告丁○○於偽造前開自小客車之車身號碼後，復行駛於公路而對外
    行使主張，因認被告丁○○所為已達行使偽造私文書之階段而應論以行使偽造私
    文書罪嫌云云。惟按刑法上行使偽造私文書，必須提出偽造之私文書，本於該文
    書之內容有所主張，方得成立（最高法院四十七年台上字第一Ｏ四八號判例、八
    十七年台上字第六二七號判決、八十六年台上字第七五四號判決參照），被告丁○○所偽造者係自小客車之車身號碼，偽造後即留存在車體引擎室內，並未顯現
    於外，縱使被告丁○○有駕駛該自小客車行駛於公路上，亦難認其有提出該車身
    號碼並主張其為真實之行使偽造私文書犯行，此外復查無其他積極之證據足以證
    明被告丁○○有何公訴人所指行使偽造私文書之犯行，此部分既不能證明被告丁○○犯罪，原應為無罪之判決，惟公訴人以此部分與被告丁○○所犯前開有罪部
    分，有高度與低度行為之吸收關係，在審判上不可分，爰不另為無罪判決之諭知
    。
貳、無罪部分：
一、公訴意旨另以：被告甲○○明知車號ＮＴ－五五九Ｏ號自小客車係來歷不明之贓
    車，竟以九萬五千元之低價，向被告丁○○購買，復於八十八年十二月十日，以
    被告甲○○名義，向監理單位辦理重新請領車號Ｍ七－二七四三號牌照，足以生
    損害於汽車所有人及監理機關對於車輛管理之正確性，因認被告甲○○涉有刑法
    第三百四十九條第二項之故買贓物罪嫌及第二百二十條、第二百十六條、第二百
    十條之行使偽造私文書罪嫌云云。
二、按犯罪事實應依證據認定之，無證據不得推定其犯罪事實，又不能證明被告犯罪
    者，應為無罪判決之諭知，刑事訴訟法第一百五十四條、第三百零一條第一項定
    有明文。又認定不利於被告之證據須依積極證據，苟積極證據不足為不利於被告
    事實之認定時，即應為有利被告之認定，更不必有何有利之證據，最高法院三十
    年上字第八一六號判例可資參照。
三、公訴意旨認被告甲○○涉有故買贓物罪及行使偽造私文書罪行，無非以被告甲○○辯稱係向綽號「阿清」者購得前開自小客車，卻無法提供任何資料以供查證，
    且被告甲○○於購買及退回車輛之際，卻又能尋得綽號「阿清」者，顯與常情有
    違，且被告甲○○若要以二十九萬元買中古車，則逕至中古車行購買即可，何苦
    在人煙稀少之朝陽科技大學路旁向毫不熟識之人購買為其主要論據。訊據被告甲○○堅決否認右揭犯行，辯稱：其不認識丁○○，車子確實是在朝陽科技大學路
    旁向綽號「阿清」者買的，而非向丁○○購買，又其也不知道該自小客車是改裝
    之贓車等語。經查：
(一)、被告甲○○供稱前開自小客車係其以二十九萬餘元之價格，向綽號「阿清」者購
    得，被告丁○○亦供稱係向綽號「阿清」者購得重新領牌之Ｍ七－二七四三號自
    小客車，雖被告二人均無從提供綽號「阿清」者之資料以為查證，然是否即可以
    此遽認被告甲○○之供述為不實，原屬有疑，況時下一般人多有以綽號、雅名互
    稱之情形，倘若綽號「阿清」者明知所出售之自小客車係屬贓物，則在本件犯罪
    事實揭露後，被告甲○○欲再聯絡或尋得綽號「阿清」者之下落，其機會應屬甚
    微。又公訴人認被告甲○○係以九萬五千元之價格向被告丁○○購得前開贓車云
    云，然閱全卷，非惟未有被告甲○○以九萬五千元購得該贓車之供述，且亦乏
    證據證明被告甲○○確以九萬五千元向被告丁○○購得贓車之事實，是公訴人之
    前開認定尚與事理有違。
(二)、現今中古車之買賣，非必至中古車行為之不可，自售者或有於道路旁自行樹立廣
    告販售，時有常見，而買受者亦或因可得更便宜之價格而為交易，亦與經驗常情
    無違，是尚難以被告係於路旁購買中古車，即遽為認定其有故買贓車之犯行。復
    按故買贓物罪之成立，必以行為人有贓物之認識始足當之，被告甲○○係以二十
    九萬元之價格買受前開自小客車，尚與交易常情相符，且被告甲○○為高中畢業
    ，從事塑膠工之工作，其未必有辨別中古車之能力，更何況該贓車之車身號碼係
    以焊接之方式偽造，亦尚須經由刑事鑑定之方式確認係屬偽造，是被告甲○○供
    稱其不知道所購得之前開自小客車係屬贓物等語，應屬可採，被告甲○○應無知
    贓而故買之犯行，允無疑義。
(三)、被告甲○○應係於朝陽科技大學路旁誤買前開贓車，則其對於所購得自小客車之
    車身號碼業經偽造完成一節自無從知悉，更難認其有偽造車身號碼並進而提出行
    使之犯行，更不待言，自不得論以被告甲○○（行使）偽造私文書之罪責。
四、綜上所述，被告甲○○之辯解應屬可採，此外復查無其他積極之證據足以證明被
    告甲○○有何公訴人所指故買贓物及行使偽造私文書之犯行，既不能證明被告甲○○犯罪，爰依法為無罪判決之諭知。
據上論斷，應依刑事訴訟法第二百九十九條第一項前段、第三百零一條第一項、刑法
第二條第一項前段、第二百二十條第一項、第二百十條、第五十五條、第四十一條第
一項前段、罰金罰鍰提高標準條例第一條前段、第二條，判決如主文。
中      華      民      國      九十一      年      四      月    十    日
                                   臺灣台中地方法院刑事第七庭
                                       法  官  簡源希
右正本證明與原本無異。
如不服本判決，應於判決送達後十日內向本院提出上訴狀，上訴於臺灣高等法院臺中
分院( 須附繕本 )。
                                       書記官
中     華       民      國      九十一      年      四      月   十二   日
附錄論罪科刑法條：
刑法第二百十條：偽造、變造私文書，足以生損害於公眾或他人者，處五年以下有期
                徒刑。
刑法第三百四十九條：收受贓物者，處三年以下有期徒刑、拘役或五百元以下罰金。
                    搬運、寄藏、故買贓物或為擔保者，處五年以下有期徒刑、拘
                    役或科或併科一千元以下罰金。
